【裁判字號】    98,上訴,186
【裁判日期】    980518
【裁判案由】    違反商業會計法等
【裁判全文】
臺灣高等法院臺南分院刑事判決         98年度上訴字第186號
上  訴  人  臺灣臺南地方法院檢察署檢察官
被      告  甲○○
上列上訴人因被告違反商業會計法等案件，不服臺灣臺南地方法
院97年度訴字第1186號中華民國97年12月11日第一審判決（起訴
案號：臺灣臺南地方法院檢察署97年度偵緝字第355號），提起
上訴，本院判決如下：
    主  文
上訴駁回。
    理  由
一、檢察官聲請簡易判決處刑意旨略以：被告甲○○明知不法份
    子經常利用人頭逃漏稅捐，且依其社會經驗，應有相當之智
    識程度可預見其提供個人身分予他人使用，將幫助他人從事
    公司逃漏營利事業所得稅之犯行，仍認不違反其本意，竟基
    於幫助逃漏稅捐之犯意，於民國（下同）92年5月21日前某
    日，應真實姓名年籍不詳女子之要求提供身分證明文件而登
    記為家皇企業行（址設高雄市○○區○○路132號）之負責
    人。嗣家皇企業行雖未實際營業，卻自92年5月起至92年6月
    間止，連續虛偽開立其業務上所掌之銷項統一發票，金額共
    10,099,000元，分別交予鴻總企業股份有限公司（下稱鴻總
    公司）、嵐信科技股份有限公司（下稱嵐信公司）、伍克實
    業有限公司（下稱伍克公司），供其充當進項憑證使用，嗣
    再由其持之向稅捐稽徵機關申報扣抵營業稅之銷項稅額，總
    計逃漏營業稅額共504,950元，以此不正當之方式，幫助鴻
    總公司、嵐信公司及伍克公司逃漏稅捐，足以生損害於稅捐
    稽徵機關對於稅捐稽徵之正確性。因認被告甲○○涉有稅捐
    稽徵法第43條第1項幫助他人不法逃漏稅捐罪及商業會計法
    第71條第1項第1款填製不實會計憑證之幫助犯等罪嫌。
二、上訴意旨則以：本件檢察官聲請簡易判決處刑書之附表所載
    家皇企業行之虛開發票對象中，「韞豐資訊用品有限公司」
    （下稱韞豐公司）、「永昇加油站實業有限公司」（下稱永
    昇加油站）及「世峰加油站有限公司」均設置於台南縣市，
    此屬被告幫助逃漏稅及幫助填製不實會計憑證犯罪之犯罪地
    ，依法臺灣臺南地方法院有管轄權，原審未慮及此，復未具
    理由將犯罪事實限縮於鴻總公司、嵐信公司及伍克公司，疏
    為管轄錯誤之判決，應有違法，請撤銷原判決，另為適當之
    判決云云。
三、按案件由犯罪地或被告之住所、居所或所在地之法院管轄，
    又無管轄權之案件，應諭知管轄錯誤之判決，並同時諭知移
    送於管轄法院，並得不經言詞辯論為之，刑事訴訟法第5條
    第1項、第304條及第307條分別定有明文。
四、經查：
  (一)被告甲○○住所係在高雄市新興區○○○路4之1號，於臺灣
    臺南地方法院所轄臺南縣市並無住所，且其所擔任名義上負
    責人之家皇企業行則設址高雄市○○區○○路132號路288號
    1樓，有被告個人基本資料查詢單、營利事業登記基本資料
    查詢單附卷可憑。
  (二)本件檢察官於聲請簡易判決處刑書附表之銷項明細下，記載
    「虛開發票予鴻總公司、嵐信公司、伍克公司『等』公司或
    行號共10,099,000元，幫助逃漏稅額共504,950元」，上述
    發票所載銷售金額以及逃漏稅額，核與卷附家皇企業行專案
    申請調檔統一發票查核名冊之【銷項】發票紀錄所示：家皇
    企業行共虛開發票16筆、發票所載總銷售金額10,099,000元
    、核計稅額共54,950元予鴻總公司、嵐信公司及伍克公司等
    3家公司，悉相符合（見偵緝卷第38、39頁）。故檢察官聲
    請簡易判決處刑書雖敘及「等公司或行號」，但依上述銷售
    金額及逃漏稅額之記載，可知本件聲請簡易判決（起訴）之
    範圍，確實僅包括虛開發票並交付予鴻總公司、嵐信公司及
    伍克公司之16筆發票之部分，而不及於上述3家公司以外之
    「公司或行號」。檢察官上訴意旨指摘原審將犯罪事實限縮
    上述3家公司為違法，要無足取。而鴻總公司之設址台北市
    萬華區○○○路63之1號1樓、嵐信公司設立在台北市○○區
    ○○里○○路○段190號8樓之3、伍克公司則設在台中市○區
    ○○里○○路267號1樓，均非在臺灣臺南地方法院轄區內等
    情，有前揭專案申請調檔統一發票查核清單1紙在卷可佐（
    見偵卷第38頁）。
  (三)依本件卷證資料所示，家皇企業行共僅虛前述交付予鴻總公
    司、嵐信公司及伍克公司之16筆統一發票（總銷售額10,099
    ,000 元、核計稅額共504,950元），此外即未見任何『銷項
    』紀錄。而檢察官上訴意旨所指另3家虛開發票銷售對象即
    韞豐公司、永昇加油站及世峰加油站，雖均設址臺灣臺南地
    方法院轄區之臺南市，然依卷附家皇企業行專案申請調檔統
    一發票查核名冊之『進項』發票紀錄所示，該等公司均未收
    受家皇企業行虛開之統一發票，而係交付進項統一發票予家
    皇企業行之公司行號，有專業申請調檔統一發票查核名冊之
    『進項』發票紀錄在卷可查（見偵緝卷第30、34頁）。故韞
    豐公司、永昇加油站及世峰加油站並非檢察官上訴書所稱「
    家皇企業行虛開發票之銷項對象」，而係「交付進項發票予
    家皇企業行之來源」。檢察官誤進項憑證提供來源為銷項發
    票之銷售對象，並據為上訴理由，亦無可取。
  (四)上述統一發票，包含於檢察官聲請簡易判決處刑書附表編號
    一進項明細欄位所示之高盈資訊股份有限公司等公司或行號
    開立之進項之統一發票，共計10,099,400元，充當家皇企業
    行之進項憑證以申報扣抵銷項稅額，並於營業人銷售額與稅
    額申報書上虛偽填報進項金額之部份，因檢察官認為家皇企
    業行並未實際營業，故本無納稅義務，其不實取得進項發票
    僅係掩飾虛開發票幫助他公司逃漏稅捐之方法，不獨立成立
    違反稅捐稽徵法第41條之逃漏稅捐罪，此部份並非檢察官聲
    請簡易判決處刑之事實範圍，自無從以上述提供進項憑證之
    公司行號設立或營業地址，作為本件起訴事實之犯罪地，檢
    察官執此上訴，自無理由。
五、綜上所述，本件依卷附資料，並無任何證據顯示犯罪地或被
    告之住所、居所或所在地位在臺灣臺南地方法院所屬轄區之
    內，原審法院諭知管轄錯誤之判決，並將本件移送於被告所
    在地之臺灣高雄地方法院，於法並無不合。檢察官之上訴為
    無理由，爰不經言詞辯論，予以駁回。
據上論結，應依刑事訴訟法第368條、第372條，判決如主文。
中    華    民    國    98    年    5     月    18    日
                  刑事第二庭  審判長法  官  葉居正
                                    法  官  郭千黛
                                    法  官  洪碧雀
以上正本證明與原本無異。
如不服本判決應於收受送達後10日內向本院提出上訴書狀，其未
敘述上訴理由者，並得於提起上訴後10日內向本院補提理由書（
均須按他造當事人之人數附繕本）「切勿逕送上級法院」。
                                    書記官  魏芝雯
中    華    民    國    98    年    5     月    19    日


司法院資訊處製作；財團法人民間司法改革基金會備份。
